【裁判字號】    97,消債更,163
【裁判日期】    980617
【裁判案由】    更生事件
【裁判全文】
臺灣宜蘭地方法院民事裁定           97年度消債更字第163號
聲 請 人  甲○○原名為尤沁.
即債務人
上列當事人聲請消費者債務清理事件，本院裁定如下：
    主  文
債務人甲○○自中華民國九十八年六月十八日下午四時起開始更
生程序。
命司法事務官進行本件更生程序。
    理  由
一、按債務人與金融機構協商成立者，不得聲請更生或清算。但
    因不可歸責於己之事由，致履行顯有重大困難者，不在此限
    ；本條例施行前，債務人依金融主管機關協調成立之中華民
    國銀行公會會員辦理消費金融案件無擔保債務協商機制與金
    融機構成立之協議，準用前項之規定，消費者債務清理條例
    第151條第5項、第6項定有明文。又法院開始更生程序之裁
    定，應載明其年、月、日、時，並即時發生效力，次按法院
    裁定開始更生或清算程序後，得命司法事務官進行更生或清
    算程序，必要時得選任律師、會計師或其他適當之自然人或
    法人一人為監督人或管理人。亦為消費者債務清理條例第45
    條第1項、第16條第1項所明定。
二、本件聲請意旨略以：聲請人曾依「中華民國銀行公會會員辦
    理消費金融案件無擔保債務協商機制」請求與最大債權人萬
    泰商業銀行股份有限公司（下簡稱萬泰銀行）共同協商清償
    方案；約定自民國（下同）95年7月起，以1月為1期，分80
    期，利率0％，每月繳納新臺幣（下同）17,582元。聲請人
    協商成立當時在格興公司兼職擔任售房廣告行業，每月收入
    約6,000元，係由聲請人之夫林翰忠（下稱聲請人之夫）補
    貼部分金額，方得履行協商清償方案，但因聲請人之夫所開
    設之小吃店僅開立二個月即未再繼續營業，亦未再補貼聲請
    人，所以當時收入無法繼續依協商條件履行。又聲請人於97
    年7月間與聲請人之夫離婚，更無其他協助，並有一女兒林
    柔瑜（原名林柔芊）之監護權，須賴聲請人扶養，目前聲請
    人在家代為照顧姊姊（下稱聲請人之姊）的小孩，聲請人之
    姊每月給付聲請人20,000元，依據台灣地區95年至97年度每
    人每月最低生活費用9,210元、9,509元、9,829元計算，均
    無法履行協商清償方案，聲請人顯已無法同時支付上述款項
    及生活必要支出，不得已於95年9月間毀諾。是聲請人未能
    按約定給付，顯有不可歸責於己致履行顯有重大困難之事由
    。且聲請人之無擔保或無優先權之債務總額未逾1,200萬元
    ，復未經法院裁定開始清算程序或宣告破產，為此，爰依法
    向法院聲請准予更生等語。
三、經查：
（一）依消費者債務清理條例第151條第6項，聲請人既已與最大
      債權銀行成立還款協議，則除因有不可歸責於己之事由，
      致履行顯有重大困難者外，不得向法院為更生之聲請。而
      聲請人陳述自95年7月與萬泰銀行成立協議後，每月需繳
      交17,582元之協商款，此有聲請人所提出之更生聲請狀、
      中華民國銀行公會會員辦理消費金融案件無擔保債務協商
      機制之協議書、分期還款計畫書及收入證明切結書、財團
      法人金融聯合徵信中心之債權人清冊及綜合信用報告、萬
      榮行銷顧問股份有限公司（萬泰銀行債權之受讓人，下簡
      稱萬榮公司）98年1月15日之民事陳報狀等資料在卷可稽
      ，應認聲請人此部分之陳述尚屬符實。
（二）聲請人主張協商當時每月收入僅6,000元，經本院以97年
      11月4日民事庭函詢格興工業股份有限公司，該公司於97
      年11月10日陳報聲請人自95年8月起至96年5月止每月平均
      薪資為17,716元；另萬榮公司98年1月15日更生陳報狀附
      件收入證明切結書記載，聲請人於協商時切結每月收入為
      20,000元，故聲請人之聲資應在17,000元至20,000 元之
      間，而非聲請人所述之6,000元。惟縱以聲請人每月所得
      20,000元計算，繳納協商款17,582元後，僅餘2,418 元，
      以聲請人之收入實難以同時支應個人必要支出及上述款項
      。此有聲請人所提出之更生聲請狀、財產與收支狀況說明
      書、債權人清冊、財團法人金融聯合徵信中心之債權人清
      冊及綜合信用報告、中華民國銀行公會會員辦理消費金融
      案件無擔保債務協商機制之協議書、分期還款計畫書及收
      入證明切結書、聲請人之全戶戶籍謄本、聲請人之華南商
      業銀行股份有限公司宜蘭分行存摺影本、萬榮行銷顧問股
      份有限公司98年1月15日之民事陳報狀等資料在卷可稽，
      堪認聲請人於協商成立後有因不可歸責於己之事由，致履
      行協商條件顯有重大困難之情事，則聲請人之上開主張應
      屬有據，自得依法向本院聲請更生。
（三）聲請人雖於毀諾後，另於97年5月起為聲請人之姊照顧小
      孩，每月收入為25,000元，衡諸聲請人之姊係居住於桃園
      縣平鎮市，聲請人係居住於宜蘭縣宜蘭市，聲請人係二十
      四小時照顧聲請人之姊的小孩，按照社會上一般二十四小
      時托嬰的行情，聲請人陳報之托顧費用25,000元尚屬合理
      ，然因聲請人於97年7月間與聲請人之夫離婚，監護權歸
      聲請人，經本院以98年1月12日民事庭函向聲請人之夫函
      查扶養費之負擔狀況，惟迄今未見函覆，縱以聲請人之夫
      負擔一半扶養費計算，聲請人每月必要支出為（9829+982
      9/2）=14,744元，每月可支配所得為10,256元，仍無法履
      行協商清償方案，此有聲請人之姊98年1月22日切結書、
      本院98年1月12日民事庭函在卷可稽。
四、綜上，聲請人於95年協商時，其所得收入已明顯低於約定之
    還款額度，要求聲請人依約還款，客觀上顯屬不能，是應認
    聲請人確有不可歸責於己之事由致難以履行協商條件；另依
    聲請人目前之收入狀況，扣除其支出之必要費用後，確有不
    能清償債務之虞，此外，又查無聲請人有消費者債務清理條
    例第6條第3項、第8條或第46條各款所定應駁回更生聲請之
    事由存在，則債務人聲請更生，應屬有據，爰依消費者債務
    清理條例第45條第1項、第16條第1項，裁定如主文。
中    華    民    國    98    年    6     月    17    日
              民  事  庭    法      官  林俊廷
上為正本係照原本作成
本件不得抗告
本裁定已於98年6月18日下午4時公告。
中    華    民    國    98    年    6    月     18    日
                            書  記  官  李茂榮


司法院資訊處製作；財團法人民間司法改革基金會備份。
